臺灣高等法院刑事判決　　　　　　　100 年度上易字第2116號
上　訴　人　謝志威
上列上訴人因詐欺案件，不服臺灣基隆地方法院100 年度易字第
260 號，中華民國100 年8 月8 日第一審判決（起訴案號：臺灣
基隆地方法院檢察署100 年度偵字第2213號），提起上訴，本院
判決如下：
    主  文
上訴駁回。
    理  由
一、本案經本院審理結果，認第一審依刑法第339 條第1 項、第
    30條規定，判決上訴人即被告謝志威犯幫助詐欺取財罪，量
    處有期徒刑5 月，並諭知易科罰金之折算標準，其認事用法
    及量刑均無不當，應予維持，並引用第一審判決書記載之事
    實、證據及理由（如附件）。
二、被告上訴意旨略稱：被告當時無業，急於找工作賺錢，以扶
    養年僅10個月之幼子，一時疏於防患，將金融資料交付對方
    ，致充為犯罪工具，因被告也是被害人，請予減輕刑責，並
    諭知緩刑等語。
三、經查：
  (一)被告於偵查中供稱：「當時我自己在賣牛肉麵。」（偵查卷
    第52頁），則被告所辯因急於找工作致遭受騙，疑竇重重。
  (二)提款卡、密碼及存摺，為個人重要理財工具，一般人不會輕
    易交付他人。如需測試提款卡可否正常使用，以本件交付地
    點基隆火車站觀之，站內即有金融機構ATM 設備，當時找
    ATM 測試，輕而易舉，無庸交付對方，被告所辯，與常情相
    違，殊難採信。
  (三)一般人上班，薪水如需轉帳，提供存摺影本即可，縱需提供
    提款卡測試，提供乙份已足，被告「學歷為高職畢業，從事
    過撞球間櫃臺人員、餐飲業」（原審卷第20頁），有相當之
    社會閱歷，卻將兩張提款卡及密碼交付與素不相識、年籍不
    詳之人，實難謂為一時疏忽所致。
  (四)被告前因竊盜罪，經判處罪刑，並諭知緩刑，現緩刑期滿，
    原刑之宣告，雖不存在，但被告自偵查迄今，仍未與被害人
    達成和解，賠償被害人損失，自不宜宣告緩刑。
  (五)綜上所述，本件被告上訴，為無理由，應予駁回。
四、據上論斷，依刑事訴訟法第373條、第368條，判決如主文。
本案經檢察官田炳麟到庭執行職務。
中    華    民    國    100   年    10    月    19    日
                  刑事第十九庭審判長法  官  鄧振球
                                    法  官  彭幸鳴
                                    法  官  曾德水
以上正本證明與原本無異。
不得上訴。
                                    書記官  吳玉華
中    華    民    國   100    年    10    月    19    日
附件
臺灣基隆地方法院刑事判決              100年度易字第260號
公  訴  人  臺灣基隆地方法院檢察署檢察官
被      告  謝志威
上列被告因詐欺案件，經檢察官提起公訴（100年度偵字第2213
號），本院判決如下：
    主  文
謝志威幫助意圖為自己不法之所有，以詐術使人將本人之物交付
，處有期徒刑伍月，如易科罰金，以新台幣壹仟元折算壹日。
    事  實
一、謝志威明知金融機構帳戶為個人信用之表徵，且申請開立金
    融帳戶並無任何特殊限制，任何人只要有些許款項，均可自
    行至不同金融機構申請開立多數帳戶使用，並預見將自己所
    有之帳戶提款卡及密碼交付他人使用，可能因此供不法詐騙
    份子利用以詐術使他人將款項匯入後，再予提領使用，因而
    幫助他人從事詐欺取財之目的，竟基於幫助他人詐欺取財之
    不確定故意，於民國100 年2 月21日中午，在基隆火車站前
    ，將其所有於合作金庫商業銀行基隆分行（下稱合作金庫銀
    行）開設帳號0000000000000000號帳戶及華南商業銀行華江
    分行（下稱華南銀行）開設帳號000000000000號帳戶之存摺
    影本、提款卡及密碼交付予真實身分不詳之成年男子，嗣有
    下列被害人於所載時間，遭姓名、年籍不詳之成年人施以詐
    術，分別匯款至謝志威之前揭帳戶，始知受騙：
（一）翁嘉於100 年2 月21日下午5 時許，在位於新北市○○
      區○○街住處，接獲身分不詳之成年人來電，佯稱係露天
      拍賣網站之員工，可退還翁嘉先前遭詐騙之款項等情，
      使翁嘉陷於錯誤，於同日下午依指示操作設置於新北市
      鶯歌區○○○路47號郵局之自動提款機，於同日下午6 時
      58分許，將新台幣（下同）2 萬9,989 元（另支付手續費
      17元）匯入謝志威所有前開合作金庫銀行之帳戶。
（二）周浥棋於100 年2 月21日下午6 時34分許，在位於新北市
      三重區之住處，接獲身分不詳之成年人來電，佯稱其曾透
      過奇摩拍賣網站，出售物品予周浥棋，因周浥棋向其購物
      時，誤將付款方式設定為分期付款，須依指示取消設定等
      情，使周浥棋陷於錯誤，於同日晚間依指示操作設置於新
      北市三重區○○○路528 號便利商店之自動提款機，於同
      日晚間7 時10分許，將8,905 元（另支付手續費17元）匯
      入謝志威所有前開華南銀行之帳戶。
（三）賴奕安於100 年2 月間某日接獲身分不詳之成年人來電，
      佯稱賴奕安先前以網路購物時，誤將付款方式設定為分期
      付款，須依指示取消設定等情，使賴奕安陷於錯誤，於
      100 年2 月21日依指示操作設置於宜蘭縣礁溪鄉○○路
      120 號便利商店之自動提款機，將1 萬4,560 元（另支付
      手續費17元）匯入謝志威所有前開華南銀行之帳戶。
（四）郭鳳梅於100 年2 月21日下午6 時許，接獲身分不詳之成
      年人來電，佯稱係其先前透過雅虎拍賣網站，出售物品予
      郭鳳梅，因郭鳳梅向其購物時，誤將付款方式設定為分期
      付款，須依指示取消設定等情，使郭鳳梅陷於錯誤，於
      100 年2 月22日依指示操作自動提款機，將2 萬9,983 元
      匯入謝志威所有前開華南銀行之帳戶。
二、案經基隆市警察局第三分局報請臺灣基隆地方法院檢察署檢
    察官偵查起訴。
    理  由
壹、證據能力部分
    按被告以外之人於審判外之言詞或書面陳述，除法律有規定
    者外，不得作為證據；又被告以外之人於審判外之陳述，雖
    不符合刑事訴訟法第159 條之1 至第159 條之4 之規定，而
    經當事人於審判程序同意作為證據，法院審酌該言詞陳述或
    書面陳述作成時之情況，認為適當者，亦得為證據，而當事
    人、代理人或辯護人於法院調查證據時，知有上開不得為證
    據之情形，而未於言詞辯論終結前聲明異議者，視有前項之
    同意，刑事訴訟法第159 條第1 項及第159 條之5 分別定有
    明文。本件證人翁嘉、周浥棋、賴奕安及郭鳳梅於警詢中
    所為之陳述，雖為被告謝志威以外之人於審判外之言詞陳述
    ，然經本院於審判程序提示予被告並告以要旨，經被告表示
    無意見，且未聲明異議，又本院審酌證人翁嘉、周浥棋、
    賴奕安及郭鳳梅警詢筆錄之記載，並無不正取供之情事，且
    證人於警詢時並無具結之可能，是就該等審判外言詞陳述作
    成時之情況，應認為適當，依前揭法條意旨，得援為本案證
    據。
貳、事實認定部分
    訊據被告固坦承曾於100 年2 月21日中午，在基隆火車站前
    ，將其所有前開合作金庫銀行及華南銀行帳戶之存摺影本、
    提款卡及密碼，交予身分不詳之成年男子等情，惟矢口否認
    有何幫助詐欺取財之犯行，辯稱其依報載應徵酒店司機廣告
    所載之電話號碼撥打後，由一名自稱「小吳」之成年男子接
    聽電話，「小吳」表示因司機工作之薪資係按日給付，其需
    交付帳戶存摺影本，以便將薪資匯入帳戶，其即與「小吳」
    約定交付存摺影本之時、地，待其依約前往上述地點，一名
    身分不詳之成年男子表示為測試該帳戶可否正常存匯，要求
    其交付帳戶之提款卡及密碼，其遂將前述帳戶之存摺影本、
    提款卡及密碼交予該名男子，其不知對方為詐騙集團成員云
    云，經查：
一、前開合作金庫銀行及華南銀行帳戶均為被告開設所有，且被
    告於100 年2 月21日中午，在基隆火車站前，將該等帳戶之
    存摺影本、提款卡及密碼交予身分不詳之成年男子等情，業
    據被告於偵查及本院審理中坦認無訛（見臺灣基隆地方法院
    檢察署100 年度偵字第2213號偵查卷第51頁，本院準備程序
    筆錄第2 頁），並有合作金庫銀行100 年3 月15日合金基營
    字第1000001216號函檢附被告前開合作金庫銀行帳戶之基本
    資料、華南銀行100 年3 月17日華江存字第100161號函檢附
    被告前開華南銀行帳戶之基本資料在卷可稽（見前開偵查卷
    第14、16至18頁），上情應堪認定。
二、翁嘉、周浥棋、賴奕安及郭鳳梅確因接獲前述電話，於上
    開時間依指示將前揭款項匯入被告前開帳戶等事實，亦據證
    人翁嘉、周浥棋、賴奕安及郭鳳梅於警詢時證述在卷（見
    前開偵查卷第4 至9 頁），另有翁嘉、周浥棋、賴奕安、
    郭鳳梅提供之匯款紀錄及合作金庫銀行、華南銀行上開函件
    所附被告前述帳戶之交易往來明細在卷可稽（見前開偵查卷
    第10至15、17頁、第18頁反面），首揭事實已足認定。
三、被告雖辯稱其係為應徵司機工作，始應「小吳」及前開男子
    之要求，交付該等帳戶之存摺影本、提款卡及密碼，其不知
    對方為詐騙集團成員云云，然查：
（一）被告陳稱其不知「小吳」及收取帳戶存摺、提款卡、密碼
      之男子之姓名，「小吳」及該名男子均未交付名片，其亦
      不知對方公司之名稱、地址等情（見本院準備程序筆錄第
      2 頁），因帳戶提款卡及密碼屬於私人金融往來之重要物
      品，衡情，應無任意交付予身分不詳之人之理，而被告為
      成年人，具有高職畢業之學歷，復有工作經驗，業經被告
      陳述明確（見本院準備程序筆錄第2 頁），足信被告應有
      相當智識能力及社會經驗，然其竟將前述帳戶之提款卡及
      密碼交付予身分不詳之人，顯與常情有違。
（二）又被告辯稱因「小吳」及該名身分不詳之男子表示薪資為
      按日給付，需測試帳戶可否正常存匯，其始交付前揭帳戶
      之存摺影本、提款卡及密碼云云（見本院準備程序筆錄第
      2 頁），果若「小吳」確曾向被告表示為便匯入薪資，要
      求其提供帳戶等情，衡情，被告僅需將其使用1 個帳戶之
      號碼告知對方即可，當無提供2 個帳戶予對方之必要，徒
      增公司選擇帳戶匯入薪資及被告需同時確認該等帳戶有無
      薪資入帳之複雜度，惟依被告所述，「小吳」要求被告同
      時提供2 個帳戶，顯與上述常情不符，則被告辯稱其未曾
      懷疑對方為詐騙集團成員等情，已難謂可信。另匯款至他
      人帳戶，僅需對方帳戶號碼即可，被告就此當無不知之理
      ，縱使被告應徵工作之薪資確係以匯款之方式給付，依上
      所述，被告僅需提供帳戶號碼予對方為已足，實無需交付
      僅具提領款項功能之提款卡及密碼，是依被告之智識能力
      而言，當「小吳」及該名男子要求被告交付帳戶之提款卡
      及密碼時，被告應得認知對方前揭所述為不可信，並對該
      等帳戶可能供作不法使用一節產生懷疑；再者，縱或被告
      應徵工作時，確有測試帳戶是否得以正常使用之必要，因
      測試帳戶可否使用或提款卡可否正常提匯金錢，僅須在自
      動提款機前當場測試即可，被告為具有相當智識能力之成
      年人，對於上情當無不知之理，衡諸常情，被告僅須在對
      方之陪同下，當場以操作自動提款機之方式提匯金錢即可
      ，實無須將帳戶之提款卡及密碼交付對方，故被告以前詞
      作為交付提款卡及密碼之理由，顯非可信。
（三）復按行為人對於構成犯罪之事實，預見其發生而其發生並
      不違背其本意者，以故意論，刑法第13條第2 項定有明文
      ；又在金融機構開立帳戶、請領存摺及提款卡使用，係針
      對個人身分之社會信用而予以資金流通，具有強烈之屬人
      性格，而金融帳戶作為個人理財之工具，申請開設並無任
      何特殊之限制，一般民眾均得以存入最低開戶金額之方式
      申請使用，且同一人得在不同之金融機構申請數個存款帳
      戶使用，乃眾所週知之事實；依一般人之社會經驗，若遇
      陌生人捨以自己名義申請帳戶，反向不特定人蒐集金融帳
      戶使用，衡情應對該帳戶是否供合法使用一節有所懷疑，
      且近年詐騙集團犯案猖獗，利用帳戶掩飾、隱匿詐財贓款
      之事，迭有所聞，被告為具有相當智識能力及工作經驗之
      成年人，就上情當無不知之理，而依被告所述，其不知應
      徵公司之名稱、地址，亦不知「小吳」及收取帳戶存摺影
      本、提款卡、密碼之男子之姓名，且「小吳」及該名男子
      要求交付帳戶存摺影本、提款卡及密碼之理由均與常情不
      合，衡情，被告對於「小吳」及該名男子所述交付帳戶提
      款卡及密碼之用途等情是否可信，應已有所懷疑，然被告
      竟仍將前揭帳戶之存摺影本、提款卡及密碼交付予身分不
      詳之人，堪認被告確有幫助收受帳戶之人，利用其提供之
      帳戶詐欺取財之不確定故意甚明，本件事證明確，被告犯
      行堪以認定。
、法律適用部分
一、按刑法上之幫助犯，係對於犯罪與正犯有共同之認識，以幫
    助之意思，對於正犯資以助力，而未參與犯罪行為者而言，
    如未參與實行構成要件之行為，且係出於幫助之意思，提供
    助力，即屬幫助犯，而非共同正犯（最高法院49年台上字第
    77號判例可資參照）。本件被告基於幫助之犯意，將所有前
    揭帳戶之存摺影本、提款卡及密碼交付予真實身分不詳之成
    年男子使用，使真實身分不詳之成年人對翁嘉、周浥棋、
    賴奕安及郭鳳梅施以前開詐術，致翁嘉、周浥棋、賴奕安
    及郭鳳梅陷於錯誤，將金錢匯入被告交付之帳戶內，而為他
    人之詐欺取財行為提供助力，核被告所為，係犯刑法第30條
    第1 項、第339 條第1 項之幫助詐欺取財罪。
二、被告將前開帳戶之存摺影本、提款卡及密碼交付予身分不詳
    之成年男子，使翁嘉、周浥棋、賴奕安及郭鳳梅遭受詐騙
    ，將金錢匯入上述帳戶內，因被告係以一幫助行為，幫助他
    人為數個犯罪行為，故就被告上開所為，應依刑法第55條想
    像競合之規定，論以一罪。
三、被告基於幫助之犯意為上開犯行，為幫助犯，爰依刑法第30
    條第2 項之規定，按正犯之刑減輕之。
四、爰審酌被告將帳戶交付予不法詐騙分子使用，致被害人受有
    損害，並使犯罪追查趨於複雜，影響社會正常交易安全及秩
    序非微，法治觀念顯有偏差，又被告於偵查及本院審理時均
    否認犯行，難認已有悔悟之心，惟其前除於90年間因竊盜案
    件，經本院以90年度基簡字第133 號判決判處有期徒刑2 月
    ，緩刑2 年確定外，別無其他犯罪紀錄等一切情狀，量處如
    主文所示之刑，並諭知易科罰金之折算標準。
據上論斷，應依刑事訴訟法第299 條第1 項前段，刑法第339 條
第1 項、第30條、第55條、第41條第1 項前段，刑法施行法第1
條之1 ，判決如主文。
本案經檢察官高永棟到庭執行職務。
中    華    民    國   100    年    8     月    8     日
                  刑事第三庭審判長法    官  陳志祥
                                  法    官  黃梅淑
                                  法    官  邰婉玲
以上正本證明與原本無異。
如不服本判決應於收受送達後10日內向本院提出上訴書狀，並應
敘述具體理由；其未敘述上訴理由者，應於上訴期間屆滿後20日
內向本院補提理由書（均須按他造當事人之人數附繕本）「切勿
逕送上級法院」。
中    華    民    國   100    年    8     月    8     日
                                  書 記 官  蘇鈺婷
附錄論罪法條：
刑法第339 條第1 項
意圖為自己或第三人不法之所有，以詐術使人將本人或第三人之
物交付者，處 5 年以下有期徒刑、拘役或科或併科 1 千元以下
罰金。